最高法院民事判決　　　　　　九十六年度台上字第二三五一號
上　訴　人　甲○○
訴訟代理人　賴鴻鳴律師
　　　　　　黃俊達律師
　　　　　　莊信泰律師
上　訴　人　台灣糖業股份有限公司新營廠
法定代理人　丙○○
上　訴　人　乙○○
共　　　同
訴訟代理人　葉天佑律師
上列當事人間請求損害賠償事件，兩造對於中華民國九十五年十
一月二十八日台灣高等法院台南分院第二審更審判決（九十四年
度重上更(一)字第二號），各自提起一部上訴及上訴，本院判決如
下：
    主  文
原判決關於駁回上訴人甲○○請求上訴人乙○○、台灣糖業股份
有限公司新營廠連帶給付新台幣參佰零玖萬貳仟零陸元本息之訴
，及請求再連帶給付新台幣貳佰柒拾壹萬玖仟柒佰陸拾肆元本息
之上訴；並駁回上訴人乙○○、台灣糖業股份有限公司新營廠之
其餘上訴，暨各該訴訟費用部分均廢棄，發回台灣高等法院台南
分院。
    理  由
本件上訴人甲○○主張：對造上訴人乙○○、第一審共同被告吳
義宏均為上訴人台灣糖業股份有限公司新營廠（下稱台糖新營廠
）之受僱人，分別擔任該糖廠小火車內燃機之車長及司機，於民
國八十六年二月五日下午十四時許，吳義宏、乙○○在台南縣柳
營鄉人和村五六號台糖公司新營副產加工廠內（下稱系爭加工廠
），操控內燃機拖運卸貨完畢之空車廂時，本應待牽引機停機後
將鋼索掛鉤取下，始得聯結小火車內燃機拖運空車廂，詎吳義宏
、乙○○疏未注意最後一節空車廂之鋼索尚未取下，即發動小火
車內燃機行駛拖運空車廂離去，致伊遭斷裂之鋼索擊中，受有外
傷性腦損傷併左側大腦顱內出血等重大傷害。伊因而受有支出醫
藥費新台幣（下同）四十三萬七千一百九十元、增加生活需要四
百七十六萬三千三百九十九元、喪失勞動能力損害六百零三萬四
千九百七十二元及精神慰藉金一百萬元，共計一千二百二十三萬
五千五百六十一元之損害等情，爰依侵權行為之法則，求為命台
糖新營廠及乙○○連帶給付八百萬元及加付自八十八年八月二十
二日起算法定遲延利息之判決（甲○○請求台糖新營廠及乙○○
連帶給付超過上開金額及請求吳義宏連帶給付部分，經第一、二
審判決其敗訴，未據其聲明不服，均不在本院審理範圍）。
上訴人台糖新營廠、乙○○則以：伊並無過失，本件事故全係因
向訴外人台灣鐵路管理局貨運服務總所台南貨運服務所（下稱台
南貨運服務所）承包貨物裝卸、搬運工作之承攬人永峰機械工程
行（下稱永峰行）負責操作牽引機人員未將掛鉤卸下，及甲○○
違反道路交通安全規則第一百三十五條第二款之規定，擅自進入
鐵軌內追趕火車自陷危險而發生。伊所屬系爭加工廠為定作人，
承攬人因執行承攬事項而不法侵害他人之權利，定作人系爭加工
廠並未有何過失之指示，依民法第二百二十四條及第一百八十九
條規定，應無將責任歸諸台糖新營廠之理。另永峰行為甲○○之
父林春忠所經營，該行工作人員之過失行為，應視同甲○○與有
過失，伊得依民法第二百十七條、第二百二十四條主張減免賠償
金額等語，資為抗辯。
原審廢棄第一審所為命台糖新營廠、乙○○連帶給付逾二百十八
萬八千二百三十元本息，改判駁回甲○○該部分在第一審之訴，
並駁回台糖新營廠、乙○○其餘之上訴；暨駁回甲○○請求台糖
新營廠、乙○○再連帶給付二百七十一萬九千七百六十四元本息
部分之上訴，係以：甲○○主張其於前揭時地，因見小火車駕駛
吳義宏、車長乙○○（下稱乙○○等二人），均未注意小火車內
燃機所聯結之最後一節空車廂上之鋼索尚未取下，即發動小火車
內燃機拖運空車廂，為避免發生事故，乃由後追趕，擬通知乙○
○等二人，卻遭突然斷裂之牽引機鋼索擊中，致受有外傷性腦損
傷併左側大腦顱內出血等傷害之事實，為兩造不爭執。查台南貨
運服務所承攬台糖新營廠玉米等貨物之裝卸、運輸工作後，復將
該工作轉包予上訴人甲○○之父林春忠所經營之永峰行施作；於
貨物卸畢後欲駛回時，係以鋼索牽引機引至空車線軌道，待牽引
機停機後，將鋼索掛鉤取下，台糖新營廠方以小火車內燃機聯結
貨車廂拖運空車駛回；而牽引機之鋼索與掛鉤之操作使用、檢查
及相關安全措施均由永峰行負責，且永峰行之工作人員於使用牽
引機鋼索拖拉空車與小火車聯結後，有將鋼索拆下，並與列車操
作人員協助確認避免危險之義務。惟本件小火車內燃機所聯結之
最後一節空車廂上之鋼索尚未取下，即發動小火車內燃機拖運空
車廂拖行一百公尺之事實，為吳義宏所是認，且經證人王忠信即
台南貨運服務所經理陳述明確，顯見永峰行有過失，乙○○等二
人未行確認即發動內燃機拖運空車廂，亦有過失。又甲○○為永
峰行之安全衛生管理員，事發時原在該廠區酒精槽區○○○○路
，於外出購買配件之際，見狀即追趕列車，欲通知上訴人乙○○
等二人停車取下鋼索掛勾，致遭斷裂之鋼索擊中，亦據其母林吳
麗華陳證無訛。甲○○明知上開行為有危險且未著安全帽或作其
他安全防護措施即貿然由平交道進入鐵軌內追趕火車之行為，顯
已違反道路交通安全規則第一百三十五條第二款規定，並違反保
護自身安全之注意義務，對損害之發生有重大過失；與自身所受
之傷害，存有因果關係。經斟酌後認其過失比例分別為乙○○之
過失程度為百分之二十、永峰行為百分之二十、甲○○則為百分
之六十。又乙○○係台糖新營廠之車長，乙○○係在執行職務中
因過失發生本件事故，甲○○主張台糖新營廠對於其受僱人即乙
○○因本件侵權行為依民法第一百八十八條第一項之規定，應負
連帶賠償責任，洵屬有據。斟酌證據及一切情狀後，甲○○請求
台糖新營廠、乙○○連帶賠償醫療費用、增加生活需要（即看護
費用）、減少勞動能力損失、精神慰撫金，依序為四十三萬七千
一百九十元、十三萬六千八百元、三百八十九萬六千五百八十四
元、一百萬元，合計五百四十七萬零五百七十四元，核屬正當必
要，應予准許。又甲○○係依據侵權行為之法律關係而請求，其
就本件事故之發生與永峰行間係屬加害人與被害人之關係，並非
使用人之關係，且亦無使用人應承擔債務人過失之相關規定，乙
○○等抗辯，甲○○應就永峰行其他工作人員之過失行為，亦應
負與有過失之責云云，顯乏依據。經依上開過失比例酌減後，甲
○○可請求之金額為二百十八萬八千二百三十元，因認其請求於
此本息範圍，應予准許，其餘請求非法所許等詞，為其判斷之基
礎。
惟按民法第二百十七條第一項規定，損害之發生或擴大，被害人
與有過失者，法院得減免其賠償金額，酌減賠償金額之程度如何
，法院雖有裁量之自由，但應斟酌雙方原因力之強弱與過失之輕
重以定之。查永峰行人員未盡義務將最後一節空車廂上之鋼索掛
鉤取下，乙○○等二人疏未確認即發動內燃機拖運空車廂，致造
成事故，而甲○○係於途中倉促之際，為避免危險，乃自後追趕
小火車擬通知取下，為原審確定之事實，果爾，在甲○○追趕之
前危險似已存在，且若無永峰行人員及乙○○等二人之過失行為
，應無甲○○受傷之結果，原審未說明各方原因力之強弱、過失
之輕重，甲○○何以較其他人為重之理由，遽認其過失比例分別
為乙○○百分之二十、永峰行為百分之二十、甲○○則為百分之
六十，殊難謂合。兩造上訴論旨，分別指摘原判決對其不利部分
為不當，求予廢棄，均有理由。
據上論結，本件兩造上訴均為有理由。依民事訴訟法第四百七十
七條第一項、第四百七十八條第二項，判決如主文。
中　　華　　民　　國　九十六　年　　十　　月   十八   日
                      最高法院民事第七庭
                          審判長法官  劉　福　來
                                法官  陳　國　禎
                                法官  陳　重　瑜
                                法官  吳　謀　焰
                                法官  許　正　順
      本件正本證明與原本無異
                                      書  記  官
中　　華　　民　　國　九十六　年　　十　　月  二十九  日
                                                    ｍ
